【裁判字號】    97,易,549
【裁判日期】    971105
【裁判案由】    竊盜
【裁判全文】
臺灣臺北地方法院刑事判決               97年度易字第549號
公  訴  人  臺灣臺北地方法院檢察署檢察官
被      告  丁○○
選任辯護人  陳富勇律師
上列被告因竊盜案件，經檢察官提起公訴（96年度偵字第26049
號），本院判決如下：
    主  文
丁○○無罪。
    理  由
一公訴意旨略以：被告丁○○意圖為自己不法所有，於民國96年
  11月29日下午3 點23分左右，在臺北縣新店市○○路22號地下
  1 樓甲○○○○○購物時，趁該店工作人員疏於注意之際，徒
  手竊取該店內陳列販售價值新臺幣（下同）78元之mod's hair
  沙龍級雙向集中修護髮膜（下稱本案髮膜）藏置在其自備之購
  物袋內，於收銀台未取出結帳，嗣結帳完畢走出收銀台，經過
  電子感應器時，該感應器響起，為該店員工乙○○發覺而報警
  查獲等語，因認被告涉犯刑法第320 條第1 項竊盜罪嫌。
二犯罪事實應依證據認定之，無證據不得認定犯罪事實，又不能
  證明被告犯罪者，應諭知無罪之判決，刑事訴訟法第154 條第
  2 項、第301 條第1 項分別定有明文。且認定犯罪事實所憑之
  證據，雖不以直接證據為限，間接證據亦包括在內，然無論直
  接或間接證據，其為訴訟上之證明，須於通常一般之人均不致
  於有所懷疑，而得確信其為真實之程度者，始得據之為有罪之
  認定，倘其證明尚未達到此一程度，而有合理性懷疑之存在時
  ，即無從為有罪之認定，此有最高法院76年度臺上字第4986號
  判例意旨可資參照。又認定不利於被告之事實，須依積極證據
  ，苟積極證據不足為不利於被告事實之認定時，即應為有利於
  被告之認定，更不必有何有利之證據（最高法院30年度上字第
  816號判例參照）。
三公訴人認為被告涉犯竊盜罪，無非以被告之供述、證人乙○○
  之證述、贓物認領保管單、照片12張等為其論據。被告雖坦承
  於前述時間將本案髮膜置於自備購物袋，未取出結帳之情，但
  否認有竊盜故意，辯稱：其是真的沒有沒有注意到，不是要偷
  ，當天身上有現金，可以馬上付錢等語。本院認為：
(一)證人乙○○於本院審理時結證稱：96年11月29日當天有上班，
  當天在賣場巡邏，巡邏時發現被告的行為很可疑，包括神情、
  買東西的動作很可疑，因為被告沒有推車或提籃，背著自己的
  白色購物袋，將未結帳的商品都放在自己的購物袋裡（當庭確
  認係96年度偵字第26049 號卷第37頁照片），其想法是被告會
  不會在結帳台不把購物袋裡面的東西拿出來結帳，就是這樣覺
  得被告形跡可疑，其就跟跟看，一路跟到結帳機臺那邊，一件
  件拿出來放在收銀臺上準備結帳，被告一出賣場保全系統即發
  生警報，保全丙○○出面詢問被告，發現有一罐髮膜沒有結帳
  ，再請被告過一次保全系統，保全系統還是有響，所以丙○○
  請其出面處理，其在現場有看到未結帳的髮膜，及蔬菜，其他
  東西忘了，總數加起來不超過6 樣，其當場問被告說東西確實
  未結帳，有無其他話想說，被告說沒有，其遂報警處理，之後
  有將被告帶到詳談室，有詳談室看過96年度偵字第26049 號卷
  第38頁上方照片內之粉紅色袋子，該張照片是在派出所拍的，
  除了照片內粉紅色袋子外，照片內的東西都是大潤發內的商品
  ，其並未看粉紅色袋子裡面沒有其他商品，被告有表示其不是
  故意不結帳，要補刷，且身上還有現金，但是其說已經報警，
  到警局再處理。其認為被告故意不結帳之理由是，其看到被告
  結帳時是從袋子裡面一件件把東西拿出來，但被告在接受丙○○詢問時卻是說是把袋子裡面東西倒出來，是收銀小姐沒有結
  到。依其在甲○○○○○的工作經驗，自行攜帶購物袋進入賣
  場的客人，將所欲購買之物品放進購物袋，及放進提籃或推車
  兩種情形都有（本院卷第107 至110 頁）等語。由證人乙○○
  前述證言可知，被告於購物過程中，將所欲購買之物品放進自
  行準備之購物袋之行為並非特例，亦有其他前往甲○○○○○
  購物之客人採取此種購物方式，證人乙○○復未能陳述被告有
  何具體可疑之舉動，自不得單憑其感覺即認定被告有竊盜故意
  。
(二)證人即保全人員丙○○於本院審理時結證稱：其要求檢查被告
  購買物品時，被告就將袋內物品取出，讓其檢查，當被告將上
  層物品取出後，其發現袋內還有東西，取出後發現是髮膜，還
  沒有消磁，上面有東西遮住，但是被什麼東西遮住則沒有印象
  ，不記得被告當時說什麼話（本院卷第81頁至第81頁反面）等
  語。由證人丙○○前述證言，及證人乙○○前述關於在詳談室
  有看過一粉紅色塑膠袋（96年度偵字第26049 號卷第38頁上方
  照片）之證言可知，被告於自備白色紙袋內另放置一粉紅色之
  塑膠袋，證人丙○○於檢查被告攜帶之白色紙袋時所見覆蓋於
  本案髮膜上之物品，應係前述粉紅色塑膠袋無疑。則被告當天
  既以信用卡支付貨款（偵卷第32頁送貨單），同日經移送檢察
  官訊問時，復當庭自身上取出1400元現金（偵卷第43頁），並
  非無力支付價值僅78元之本案髮膜（偵卷第31頁送貨單），據
  此，自不能排除被告係因該粉紅色塑膠袋遮蔽視線，而漏未將
  該瓶髮膜取出結帳之可能。其次，一般人遇類此遭受竊物質疑
  時，均可能產生防禦之心，縱使被告於證人乙○○詢問時確答
  稱其係全部倒出來等語，亦可能係因慌張所致，尚不得憑以推
  論被告主觀上有竊盜之故意。
(三)綜上所述，公訴人所舉證據不足以證明被告主觀上有為自己不
  法所有之意圖及竊盜之故意，自難僅因其客觀上未將本案髮膜
  取出結帳，即認其構成起訴書所指竊盜犯行，此外，復查無其
  他積極證據足證被告涉有竊盜，不能證明被告犯罪，參照前述
  說明，依法應為無罪之諭知。
四依刑事訴訟法第284條之1、第301條第1項，判決如主文。
本案經檢察官陳清茂到庭執行職務
中    華    民    國    97    年    11    月    5     日
                  刑事第十五庭  法  官   邱蓮華
上正本證明與原本無異。
如不服本判決，應於判決送達後10日內向本院提出上訴狀（應抄
附繕本）。告訴人或被害人如對於本判決不服者，應具備理由請
求檢察官上訴，其上訴期間之計算係以檢察官收受判決正本之日
期為準。
                                書記官   葉宜玲
中    華    民    國    97    年    11    月    5     日


司法院資訊處製作；財團法人民間司法改革基金會備份。
